---
title: "Vectorisation"
author: "CB"
date: "1 avril 2020"
output: html_document
---

```{r setup, include=FALSE}
knitr::opts_chunk$set(echo = TRUE)
```

## L'objectif de la vectorisation :

Un outil pour constituer des dictionnaires spécifiques. Pour le corpus Confinementjour les thèmes de prédictions sont les marqueurs de l'expérience du confinement :

 - l'ennui
 - la peur
 - l'ironie
 - agrements et désagrément du teletravail
 - le rapports aux enfants
 - la déréalisation , science fiction
 - l'approvisionnement et l'alimentation 
 
 l'enjeu : retrouver les termes qui se rapproche le plus du concept que l'on cherche à cerner.
 
 Processus : 
 1) analyse quali des tweet et définition des thèmes
 2) établissement d'un petits nombre de mots cible, utilisation de la synonymie ( Wolf, https://wonef.fr/contact/)
 3) recherche des vecteurs les plus proches et 
 4) réitération en deux
 
 On travaille sur des lemmes.
 
```{r cars}
summary(cars)
```

## Including Plots

You can also embed plots, for example:

```{r pressure, echo=FALSE}
plot(pressure)
```

Note that the `echo = FALSE` parameter was added to the code chunk to prevent printing of the R code that generated the plot.
