---
title: "Laboratoire du confinement "
subtitle:": les acteurs et leur production"
author: "CB"
date: "31 mars 2020"
output:
  html_document: default
  word_document: default
---


Une collection de tweets mais quelle population? Quels acteurs?

Des analyses descriptives pour mieux cerner la population qui produit le flux des tweets collectés. 

# Les outils de l'analyse

A cette fin on utilise les packages suivant.

```{r setup, include=FALSE, echo=TRUE}
knitr::opts_chunk$set(echo = TRUE,include=TRUE, cache=TRUE, message=FALSE,warning=FALSE)
library(tidyverse) #l'environnement de base : données et visus
library(rtweet) #extraction twitter
library(gridExtra) #associer des ggplot
library(ggrepel) #pour une belle labelisation des xy
library(igraph) #pour l'analyse de réseau
library(wesanderson)
library(scales) #pour les échelles de temps et de date
library(syuzhet)     # ncr      
library(tm)
library(quanteda) #with quanteda
library(ineq)
library(gglorenz)

```


Quelques recodages de date pour obetnir les unité J+1, J+2...

Et une représentation de la distribution temporelle des données.


```{r Senti03}
df<- readRDS(file = "df_nrcliwc.rds") 

#construire des dates jour/heures

df$day<-as.numeric(format(df$created_at, "%d")) # jour
df$month<-as.numeric(format(df$created_at, "%m")) # mois
df$hour<-as.numeric(format(df$created_at, "%H")) # heure
df$year<-2020 # heure


df<- df %>% mutate(Jour=ifelse(month == 3,day-16 ,ifelse(month==4,day+15,0) ))

ggplot(df,aes(x=Jour))+
  geom_bar(aes(fill=(is_retweet)))+ 
  theme_minimal()+ 
  labs(title="# de tweets par jour")+
  facet_wrap(vars(is_retweet),ncol=1,scales="free")

#library(ggridges)

foo<-df %>% filter(Jour>1 & Jour<23)
foo$Jour<-as.factor(foo$Jour)

ggplot(foo,aes(x=hour, y=Jour))+theme_minimal() + 
  geom_density_ridges(scale=4, fill="pink") +
  labs(title = 'distribution du sentiment')

# par mois

ggplot(df,aes(x=month))+geom_bar(fill="firebrick")+theme_minimal()

ggplot(df,aes(x=hour))+
  geom_bar(fill="firebrick")+
  theme_minimal()+
  facet_wrap(vars(is_retweet),ncol=1,scales="free")

```

## Tweets et Retweets

Il est peut-être préférable d'enlever les retweets, pour ne garder que des contenus avec du texte original. 

Un developpement serait de reconstituter les chaines de tweets.

Mais d'abord une approche descriptive.

```{r capt2, include=TRUE, echo=FALSE}
#citations
ggplot(df,aes(x=is_quote))+geom_bar(fill="firebrick", position="stack")+theme_minimal()
#retweets
ggplot(df,aes(x=is_retweet))+geom_bar(fill="firebrick")+theme_minimal()
#device
#ggplot(df,aes(x=resource))+geom_bar(fill="firebrick")+theme_minimal()+coord_flip()
```

Examinons la distribution des indicateurs d'engagement, on selectionne les tweets qui ne sont ni des retweet ni des des quotes ni des réponses, donc les tweet primaires, ceux qui sont la racine d'une propagation. :


```{r tw01, }
library(scales)
foo<-df %>% filter (is_quote==TRUE & is_retweet==FALSE)

g1<-ggplot(foo,aes(x=favorite_count))+geom_histogram(fill="firebrick")+theme_minimal()+ scale_x_log10()+ scale_y_log10()
g1
g2<-ggplot(foo,aes(x=retweet_count))+geom_histogram(fill="firebrick")+theme_minimal()+ scale_x_log10() +scale_y_log10()
g2
g3<-ggplot(foo,aes(x=quote_count))+geom_histogram(fill="firebrick")+theme_minimal()
g3
g4<- ggplot(foo,aes(x=reply_count))+geom_histogram(fill="firebrick")+
  theme_minimal()
g4
g5<- ggplot(foo,aes(x=display_text_width ))+geom_bar( fill="firebrick")+
  theme_minimal()
g5
g6<- ggplot(df,aes(x=lang))+geom_bar(fill="firebrick")+
  theme_minimal()+ coord_flip()
g6
foo$media_type<- as.factor(foo$media_type)
g6<- ggplot(df,aes(x=media_type))+geom_bar(fill="firebrick")+
  theme_minimal()+ coord_flip()
g6

```


## L'analyse des contributeurs 

Analyse en terme de concentration

jour du premier post, jours du dernier

regarder les pondérations en terme de followers, leur exposition primaire

tour en terme de courbe de concentration

```{r desc1}
dc <-df %>% group_by(screen_name) %>% 
  mutate (n=1) %>% 
  summarise(n=sum(n), 
            favorite_count=sum(favorite_count),
            retweet_count=sum(retweet_count))


```

```{r quanti02, include=TRUE}
#on calcule le nombre d'avis par logement
comment_W$Hotel<-as.factor(comment_W$Hotel)
Avis<-comment_W %>% mutate(n=1) %>% group_by(Hotel) %>% summarise(nb_avis = sum(n))
mean<-round(mean(Avis$nb_avis),1)
median<-median(Avis$nb_avis)
max<- max(Avis$nb_avis)
g05a<-ggplot(Avis, aes(x=nb_avis))+
  geom_histogram(binwidth=20,fill="coral3")+
  theme_minimal()+
  xlim(0,2500)+  
  ylim(0,25)+
  annotate("text", x=1000, y=20, size=3,label= paste0("moyenne=",mean,"- médiane=", median,"- max=",max))+labs(x = "nombre d'avis", y = "Fréquences (nb d'hôtels)", title = "Distribution du nombre d'avis par hôtel", caption = "Laboratoire du confinement")

#on analyse la concentration
#library(ineq)
#library(gglorenz)
gini<-round(ineq(Avis$nb_avis,type = c("Gini")),2)

g05b<-Avis %>%
    ggplot(aes(nb_avis)) +
    stat_lorenz(desc = TRUE,size=1.2,color="darkred") +
    coord_fixed() +
    geom_abline(linetype = "dashed") +
    theme_minimal() +labs(x = "Part cumulée des hôtels",
         y = "Part cumulée des avis",
         title = "Concentration des avis",
         caption = "") +
  annotate("text", x=.35, y=.6, size=3,label= paste0("indice de Gini=",gini))

grid.arrange(g05a,g05b,ncol=2)
```


La question principale : peut-on identifier des groupes de twittos :
  * qui anime et répète chaque jour
  * qui trôle ou oeuvre en passager clandestion
  * qui produisent de manière occasionnelle et épidermique
  * qui n'ont produit qu'une fois 
Construire une telle segmentation permettrait d'engager une opération de comparaison systématique sur les profils. C'est l'objectif .

#Références
  
