---
title: "confinement02_emoji"
author: "SB"
date: "01/04/2020"
output: html_document
---

```{r setup, include=FALSE, echo=TRUE}
knitr::opts_chunk$set(echo = TRUE,include=TRUE, cache=TRUE, message=FALSE,warning=FALSE)

library(tidyverse)
#library(devtools)
#devtools::install_github("clauswilke/ggtext")
library(ggtext)
#devtools::install_github("hadley/emo")
library(emo)
library(textreadr)
library(rvest)
library(prismatic)
library(TSstudio)
library(lubridate)

```

L'objectif ici est d'exploiter les émoticônes et émojis présents dans un corpus (de tweets).

# Les données

On utilise les tweets du corpus #confinement, ici le fichier df_sample

```{r data}
df_sample<- readRDS(file = "liwc")
```


# Les émojis
On utilisera les library 'ggtext' et 'emo' pour récupérer le dictionnaire des émojis et des caractères encodés et pour les afficher dans GGPlot. On s'inspirera très largement de ce site[https://www.hvitfeldt.me/blog/real-emojis-in-ggplot2/] pour le code.

La difficulté vient du fait que GGPlot ne sait pas afficher des images. On va donc chercher en ligne les images représentants les émojis pour les intégrer au graphique. On construit pour cela deux fonctions, et grâce au package 'ggtext' on pourra afficher les images correspondantes :

```{r emojis_function}

emoji_to_link <- function(x) {
  paste0("https://emojipedia.org/emoji/",x) %>%
    read_html() %>%
    html_nodes("tr td a") %>%
    .[1] %>%
    html_attr("href") %>%
    paste0("https://emojipedia.org/", .) %>%
    read_html() %>%
    html_node('div[class="vendor-image"] img') %>%
    html_attr("src")
}

link_to_img <- function(x, size = 25) {
  paste0("<img src='", x, "' width='", size, "'/>")
}

```

Grâce au package 'emo', on extrait facilement des tweets les emojis présentes et on peut les représenter graphiquement :

```{r emojis}
happy_emojis <- liwc %>%
  mutate(emoji = emo::ji_extract_all(text)) %>%  #on extrait les emojis sous forme de liste
  unnest(cols = c(emoji)) %>% #on crée une ligne par émoji
  count(emoji, sort = TRUE) #on compte les occurrences

top_happy <- happy_emojis %>%
  slice(1:10) %>% #on ne garde que les 10 émojis les plus fréquents
  mutate(url = map_chr(emoji, slowly(~emoji_to_link(.x), rate_delay(1))),
         label = link_to_img(url)) #on récupère les images correspondantes en ligne


offset <- max(top_happy$n) / 2000 #pour la position des émojis sur le graphique


#Le graphique :
top_happy %>%
  ggplot(aes(fct_reorder(emoji, n, .desc = FALSE), n, label = label, fill=label)) +
  geom_col() +
  geom_richtext(aes(y = n + offset), fill = NA, label.color = NA,
                label.padding = grid::unit(rep(0, 4), "pt")
  ) +
  theme(axis.ticks.x = element_blank(),
        axis.text.x = element_blank()) +
  labs(x = NULL) +
  theme_minimal()+
  coord_flip()+
  theme(axis.text.x = element_markdown(),legend.position = "NONE") +
  labs(x = NULL, y = "Count", 
       title = "Emojis used in (small sample) of confinement tweets",
       caption = "\nSource: Data collected by Benavent C. from Twitter's REST API via rtweet")


```



# Evolution temporelle

Bon, là c'est un essai, je n'arrive pas à utiliser ts_plot + ggplot...

```{r pressure, echo=FALSE}

emo<-df_sample %>%
  mutate(emoji = emo::ji_extract_all(text)) %>%
  unnest(cols=c(emoji))%>%
  filter(emoji==top_happy$emoji)

emo<-emo%>%
  mutate(day=day(created_at))%>%
  group_by(day)%>%
  count(emoji,sort=T)


time_happy <- emo %>%
  mutate(url = map_chr(emoji, slowly(~emoji_to_link(.x), rate_delay(1))),
         label = link_to_img(url))

time_happy%>%
  ggplot(aes(day,n,group=label,color=label))+
  geom_line()+
  geom_point()+
  theme(legend.text = element_markdown())



```

# Analyse du sentiment

On pourrait utiliser du machine learning couplé à l'analyse du sentiment des textes, là on utilise un dictionnaire des sentiments des emojis fait par P. Kralj Novak, J. Smailovic, B. Sluban, I. Mozetic [http://kt.ijs.si/data/Emoji_sentiment_ranking/index.html]. Ils ont constitué un set d'émojis et associés avec un score de sentiment. malheureusement, tous les emojis de notre corpus ne sont pas annotés dans ce dictionnaire...

On va récupérer le dictionnaire directement en ligne, on l'associe avec notre fichier des emojis (merci à today-is-a-good-day[https://github.com/today-is-a-good-day/emojis/blob/master/emoji_analysis.R]), et c'est parti.

```{r emojis_sentiment}

url <- "http://kt.ijs.si/data/Emoji_sentiment_ranking/index.html"

# get emoticons
emojis_raw <- url %>%
  read_html() %>%
  html_table() %>%
  data.frame() %>%
  select(-Image.twemoji., -Sentiment.bar.c.i..95..)
names(emojis_raw) <- c("char", "unicode", "occurrences", "position", "negative", 
                       "neutral", "positive", "sentiment_score", "description", 
                       "block")


emo_sent <- df_sample %>%
  mutate(day=day(created_at))%>%
  mutate(emoji = emo::ji_extract_all(text))%>%
  unnest(cols = c(emoji))%>%
  inner_join(emojis_raw, by=c("emoji"="char"))

# Les tweets les plus négatifs
emo_sent%>%
  group_by(text)%>%
  summarise(sentiment=sum(sentiment_score))%>%
  ungroup()%>%
  arrange(sentiment)%>%
  head(10)


# Les tweets les plus positifs
emo_sent%>%
  group_by(text)%>%
  summarise(sentiment=sum(sentiment_score))%>%
  ungroup()%>%
  arrange(sentiment)%>%
  tail(10)


#Graphique de l'évolution du sentiment moyen dans le temps

emo_sent%>%
  group_by(day)%>%
  summarise(sentiment=mean(sentiment_score))%>%
  arrange(sentiment)%>%
  ggplot(aes(day,sentiment))+
  geom_line(color="darkblue")+
  geom_point()+
  theme_light()+
  labs(x = "Day", y = "Mean sentiment expressed by emojis in 'confinement' tweets", 
       title = "Evolution of sentiment expressed in (small sample) of 'confinement' tweets",
       caption = "\nSource: Data collected by Benavent C. from Twitter's REST API via rtweet")
  

```

# Nuage d'emojis

Bon, ça j'ai pas encore trouvé...

```{r emojiscloud}

library(wordcloud)

wordcloud(happy_emojis$emoji, happy_emojis$n)

```

