---
title: "confinement"
author: "CB"
date: "12 mars 2020"
output:
  html_document: default
  word_document: default
---


Ce script est une exploration de l'intérêt des données sociales pour l'étude des phénomènes humains. Celui qui nous intéresse, l'épidémie de covid19, est à l'évidence majeur. C'est un choc inattendu, un cygne noir.
Il concerne la première phase de l'analyse, l'extraction des données réalisée avec le package rtweet et l'API rest de twitter dans sa version open.
L'extraction est dirigée par le choix d'une série  hashtag #confinementjour1 puis 2 et 3, et voué à de longs jours, on suppose qu'il cristalise les intentions de dire et de partager ses états d'âmes. C'est ce canal que nous allons utiliser pour tester la sensibilité des instrument de mesure du sentiment, et espérons mieux comprendre la réaction des populations à un choc  anthropocènique brutal (le choc c'est la rencontre d'une société avancée et mobile, et d'une contingence naturelle : un virus qui circule de souffle en souffle et se déplace à travers la planête en businessclass.
Ce hashtag est apparu dans les 16 premiers jours au moins en topic trending, il ne reflète pas l'ensemble des réaction au phénomène, juste une écume, mais assez commune et conventionnelle pour être digne d'intéret. 


On va lancer nos filets de pêche dans ce petit courant, en espérant que ce sera un caillou de plus pour retrouver le chemin d'une humanité en bonne santé.



# Les outils de l'analyse

Le but de l'exercice est de mesurer le sentiment dans la période covid19 au travers des twits générés avec le hashtag #confinementjourxx qui signale clairement l'intention de donner son sentiment, son humeur, sa pensée, son expérience. 

C'est un fil tenu qui nous semble-t-il significatif, moins au sens de la représentation de l'humeur générale que d'une cohérence éditoriale. 

```{r setup, include=TRUE, echo=TRUE}
knitr::opts_chunk$set(echo = TRUE,include=TRUE, cache=TRUE)
library(tidyverse) #l'environnement de base : données et visus
library(rtweet) #extraction twitter
library(gridExtra) #associer des ggplot
library(ggrepel) #pour une belle labelisation des xy
library(igraph) #pour l'analyse de réseau
library(wesanderson)
```

# La collecte des données

On utilise l'API de twitter via le package [`rtweet`](https://rtweet.info/articles/intro.html) pour aller chercher les tweets contenant le hashtag "confinementjour$" 

Les limites de l'API free de twitter sont de 15000 requêtes par 15mn, on emploie donc le paramètre `retryonratelimit = TRUE` pour poursuivre la requête en supportant la latence. Celà représente facilement quelques heures de requêtage. On sauvegarde donc rapidement le résultat dans un fichier fixe, qu'on pourra rappeler plus tard pour analyse, avec la fonction `write_rds`.

On commence à capturer les données le 9ème jour, puis chaque jour sur le jour de la veille. La convention fixe par sa morphologie un ordre du temps. (regex simple)

ATTENTION : il y a un risque de doublon pour J9.( je dois vérifier). Le jour 15 mérite une attention (unique () traitement)

La boucle est opérationnelle si on ajoute, une série de hashtag dans le vecteur x. Mais la collecte étant réalisée quotidiennement sur le hashtag de la veille, la constitution du corpus se fait par des commandes manuelles. La concaténation reflète l'histoire des "jetés de filet".

```{r capt, include=TRUE}
#foo<- df %>% filter(user_id=="1")

x<-c("#ConfinementJour18")


for (val in x) {
tweets <- search_tweets(val,n=200000,retryonratelimit = TRUE)%>%mutate(day=val)

foo<-rbind(foo,tweets)
}
df1<-foo

write_rds(tweets,"df_consoj18.rds")

df1_8<- readRDS(file = "df_conso.rds") 
df9<-readRDS(file = "df_consoj9.rds")
df10<-readRDS(file = "df_consoj10.rds")
df11<-readRDS(file = "df_consoj11.rds")
df121314<-readRDS(file = "df_consoj121314.rds")
df15<-readRDS(file = "df_consoj15.rds")
df15b<-readRDS(file = "df_consoj15b.rds")
df15c<-readRDS(file = "df_consoj15c.rds")
df16<-readRDS(file = "df_consoj16.rds")
df17<-readRDS(file = "df_consoj17.rds")
df18<-readRDS(file = "df_consoj18.rds")

df_17<-rbind(df1_8,df9,df10,df11,df121314,df15,df15b,df15c,df16,df17) %>% select(user_id,status_id,created_at,screen_name,text,source,display_text_width,is_quote,is_retweet,favorite_count,retweet_count,quote_count,reply_count, media_type, lang, followers_count)
write_rds(df_17,"df_17.rds")

sample<-readRDS(file="df_17.rds")
sample<- sample_n(sample,70000)
write_rds(sample,"df.rds")

```

# L' évolution quantitative des tweets

On retrace ici la production des tweets, rt et comment d"heure en heure ce qui permet de capter les variations quotidiennes. On notera qu'en journée l'échantillon représente plusieurs milliers d'observations à l'heure ce qui assure une grande sensibilité des mesures. On utilise [ts_plot](https://cran.r-project.org/web/packages/TSstudio/vignettes/Plotting_Time_Series.html)

```{r desc1}
## plot time series of tweets
ts_plot(df_17, "1 hours", color="darkblue") +
  ggplot2::theme_minimal() +
  ggplot2::theme(plot.title = ggplot2::element_text(face = "bold")) +
  ggplot2::labs(
    x = NULL, y = NULL,
    title = "Fréquence des posts twitters sur #confinementjour",
    subtitle = "Nombre de tweets par heure",
    caption = "\nSource: Data collected by #laboratoireduConfinement from Twitter's REST API via rtweet"
  )+  scale_x_datetime(date_breaks = "1 day", labels = scales::label_date_short())
```



