---
title: "Les tweets et leurs réseaux"
author: "SB"
date: "23/04/2020"
output: html_document
---

```{r setup, include=TRUE, warning=FALSE, message=FALSE}
#knitr::opts_chunk$set(echo = FALSE)
library(tidyverse) #l'environnement de base : données et visus
library(igraph) #pour l'analyse de réseau
library(tidytext) #pour gérer les mots
library(emo) #pour gérer les émojis
library(ggplot2) #pour les graphiques
library(widyr) #pour certaines manipulations
library(wordcloud) #pour les nuages de mots
library(threejs) #pour les représentations 3d
library(htmlwidgets) #pour les fichiers html
library(readr) #pour les fichiers rds
library(RColorBrewer) #pour les palettes de couleurs
```


L'objectif de ce document est de montrer la procédure pour transformer un corpus de tweets en différents réseaux : celui des hashtags, celui des mentions et celui des émojis. Le corpus a été créé grâce à rtweet, le traitement des données grâce au tidyverse et la réalisation des réseaux grâce à igraph. La représentation 3D des réseaux a été réalisé grâce au package threejs. Le graphe est enregistré au format html, et est visible dans R mais pas avec knittr.

# Data

Le jeu de données utilisé est une extraction de tweets #confinement réalisé grâce à rtweet, comprenant les variables "status_id", "is_retweet", "text", "hashtags" et "mentions_screen_name".


```{r data}
tweets<-read_rds("df_confinement21042020.rds")
```

# Hashtags

## Constitution des données

La variable hashtags contient des listes des hashtags mentionnés dans chacun des tweets. La première chose est de transformer les listes en autant de lignes que nécessaire pour ensuite pouvoir manipuler les données.

```{r data_hashtag}
hash<-tweets%>%
  filter(is_retweet==F)%>% #on évacue les retweets
  subset(select=c("status_id","hashtags")) #on ne retient que les variables qui nous intéressent
hash<-unique(hash) #on supprime les doublons

#on transforme les données en dataframe
hash_2<-as.data.frame(unlist(hash[["hashtags"]])) 
foo<- sapply(hash$hashtags, length)
foo2 <- as.data.frame(rep(hash$status_id, times=foo))
foo2<-cbind(foo2,hash_2)
foo2$id<-foo2[,1]
foo2$hashtag<-foo2[,2]
foo3<-foo2[,3:4]

#On calcule les fréquences d'apparition des hashtags
frq <- foo3 %>%
  group_by(hashtag) %>%
  summarise(freq=n()) %>%
  arrange(desc(freq))
frq

#On calcule les cooccurrences entre les hashtags
cooc <- foo3 %>%
  pairwise_count(hashtag, feature = id,sort=T)
cooc

```

## Réseau simple

La première représentation que l'on fait est un réseau simple, en deux dimensions. On commence par filtrer les données pour ne pas avoir un graphique illisible, ici on ne retient que les cooccurrences fréquentes. On crée ensuite un fichier vertex pour entrer différentes caractéristiques associés à chaque hashtags, ce qui nous permet de personnaliser la représentation graphique. On crée ensuite le graph et on le représente.

```{r reseau1_hashtag}
#filtrer les cooccurrences
cooc2 <- cooc %>%
  filter(n > 133)

#Pour chaque hashtag, on associe sa fréquence d'apparition dans le corpus
vertex<-cooc2%>%select(item1)%>%unique()%>% inner_join(frq, by=c("item1"="hashtag"))

#On sépare en 5 groupes selon la fréquence d'apparition, pour associer les couleurs et les tailles
vertex<-vertex%>%mutate(type=cut(freq,quantile(vertex$freq,  probs = seq(0,        1, by=0.20)), labels=F,include.lowest = T))
#on crée la palettes
palette<-tibble(color=brewer.pal(5,"BuPu"), type=c(1,2,3,4,5))

#on joint la palette aux donénes
vertex<-inner_join(vertex, palette)

#on crée l'objet graph
hash_graph<-graph_from_data_frame(cooc2, vertices = vertex)

#Représentation graphique
hash_graph %>%
  ggraph::ggraph(layout = "fr") +   #forme du graphe
  ggraph::geom_edge_link(edge_colour="steelblue") + #couleur des liens
  ggraph::geom_node_point(color = V(hash_graph)$color, size = V(hash_graph)$type) + #couleur et taille des points
  ggraph::geom_node_text(aes(label = name), repel = TRUE) + #affichage du texte
  ggplot2::theme_void() #thème vide

```



## Wordcloud selon la centralité

On fait une représentation des hashtags les plus centraux dans le graphe (les hubs), grâce à un wordcloud.

```{r wc_hashtag}
p.rank <- sort(betweenness(hash_graph, directed = TRUE), decreasing = TRUE)[-1] #on calcule la centralité
p.rank <- sqrt(p.rank[p.rank > 0]) #on change d'échelle et on supprime les 0
#représentation graphique
par(bg = "black") #option graphique
wordcloud(names(p.rank), p.rank, colors = c("tomato", "wheat", "lightblue"), 
          scale = c(3, 0.5), random.color = TRUE, rot.per = 0.5, random.order = F,font = 2, 
          family = "serif") #le nuage de mots
```

## Réseau en 3D

On va maintenant représenter notre réseau simple en 3D. L'intérêt est que l'on pourra naviguer dedans pour en percevoir mieux le(s) sens, et que l'on peut afficher plus de relations pour une meilleure perception. On commence à nouveau par créer les fichiers des cooccurrences et des specifications pour les hashtags.

```{r reseau3d_hashtag}
#on filtre, mais moins
cooc3 <- cooc %>%
  filter(n > 33)

#même procédure que précédemment
vertex<-cooc3%>%select(item1)%>%unique()%>% inner_join(frq, by=c("item1"="hashtag"))

vertex<-vertex%>%mutate(type=cut(freq,quantile(vertex$freq,  probs = seq(0,        1, by=0.20)), labels=F,include.lowest = T),
                        size=type/10)
palette<-tibble(color=brewer.pal(5,"BuPu"), type=c(1,2,3,4,5))
vertex<-inner_join(vertex, palette)

hash_graph<-graph_from_data_frame(cooc2, vertices = vertex)

#on crée l'objet graphe en 3d grâce à threejs
gjs <- graphjs(hash_graph,layout = layout_with_fr(hash_graph, dim=3), #la forme du graphe, en 3d
               vertex.color = "lightblue", #la couleur des noeuds
               vertex.size = V(hash_graph)$size,#la taille des noeuds
               vertex.shape = "square", #la forme des noeuds
               edge.color = "grey", #la couleur des liens
               edge.width = 2, #la taille des liens
               main="réseau des #", bg="gray10",  #le titre
               curvature=0.1, attraction=0.9, repulsion=0.8, opacity=0.9)%>% #les paramètres du graphe
  points3d(vertices(.), color=V(hash_graph)$color, pch=V(hash_graph)$name, size=0.1) #l'affichage des mots associés aux noeuds
#print(gjs) #l'affichage du graphe mais pas dans un markdown
saveWidget(gjs, file="Hashtag-Network-gjs3.html") #sauvegarder le graphe en html
browseURL("Hashtag-Network-gjs3.html") #ouvrir le fichier html

```

## Sans #confinement

On reprend les mêmes procédures que précédemment, mais on enlève la référence au hashtag confinement.

```{r reseau2_hashtag}


cooc2bis <- cooc %>%
  filter(item1!="confinement"&item2!="confinement"&n>51)

vertex2<-cooc2bis%>%select(item1)%>%unique()%>% inner_join(frq, by=c("item1"="hashtag"))

vertex2<-vertex2%>%mutate(type=cut(freq,quantile(vertex$freq,  probs = seq(0,        1, by=0.20)), labels=F,include.lowest = T),
                        size=type/10)
palette<-tibble(color=brewer.pal(5,"BuPu"), type=c(1,2,3,4,5))
vertex2<-inner_join(vertex2, palette)

hash_graph2<-graph_from_data_frame(cooc2bis, vertices = vertex2)

hash_graph2 %>%
  ggraph::ggraph(layout = "fr") +
  ggraph::geom_edge_link(edge_colour="steelblue") +
  ggraph::geom_node_point(color = "khaki1", size = 2) +
  ggraph::geom_node_text(aes(label = name), repel = TRUE) +
  ggplot2::theme_void()


gjs2 <- graphjs(hash_graph2,layout = layout_with_fr(hash_graph2, dim=3),
               vertex.color = "lightblue",
               vertex.size = V(hash_graph2)$size,
               vertex.shape = "square",
               edge.color = "grey",
               edge.width = 2,
               main="réseau des # sans #confinement", bg="gray10", 
               curvature=0.1, attraction=0.9, repulsion=0.8, opacity=0.9)%>%
  points3d(vertices(.), color=V(hash_graph2)$color, pch=V(hash_graph2)$name, size=0.1)
#print(gjs)
saveWidget(gjs2, file="Hashtag-Network-gjs4.html")
browseURL("Hashtag-Network-gjs4.html")

```


# Réseau des mentions

On réitère la même procédure, mais sur les mentions cette fois.

```{r data_mention}
mention<-tweets%>%filter(is_retweet==F)%>%subset(select=c("status_id","mentions_screen_name"))
mention<-unique(mention)

mention2<-as.data.frame(unlist(mention[["mentions_screen_name"]]))
foo<- sapply(mention$mentions_screen_name, length)
foo2 <- as.data.frame(rep(mention$status_id, times=foo))
foo2<-cbind(foo2,mention2)
foo2$id<-foo2[,1]
foo2$mention<-foo2[,2]
foo3<-foo2[,3:4]

ment<-foo3%>%
  group_by(id) %>%
  summarise(catY = toString(mention))

df_tok<-ment%>%unnest_tokens(output = "mention", input=catY)

frq <- df_tok %>%
  group_by(mention) %>%
  summarise(freq=n()) %>%
  arrange(desc(freq))

cooc <- df_tok %>%
  pairwise_count(mention, feature = id,sort=T)

```

## Réseau simple

```{r reseau_mention}

cooc2 <- cooc %>%
  filter(n > 11)

vertex<-cooc2%>%select(item1)%>%unique()%>% inner_join(frq, by=c("item1"="mention"))

vertex<-vertex%>%mutate(type=cut(freq,quantile(vertex$freq,  probs = seq(0,        1, by=0.20)), labels=F,include.lowest = T))
palette<-tibble(color=brewer.pal(5,"OrRd"), type=c(1,2,3,4,5))
vertex<-inner_join(vertex, palette)

mention_graph<-graph_from_data_frame(cooc2, vertices = vertex)



mention_graph %>%
  ggraph::ggraph(layout = "fr") +
  ggraph::geom_edge_link(edge_colour="steelblue") +
  ggraph::geom_node_point(color = V(mention_graph)$color, size = V(mention_graph)$type) +
  ggraph::geom_node_text(aes(label = name), repel = TRUE) +
  ggplot2::theme_void()

```

## Wordcloud selon la centralité

```{r wc_mention}
p.rank <- sort(betweenness(mention_graph, directed = TRUE), decreasing = TRUE)[-1]
p.rank <- sqrt(p.rank[p.rank > 0])
par(bg = "black")
wordcloud(names(p.rank), p.rank, colors = c("tomato", "wheat", "lightblue"), 
          scale = c(3, 0.5), random.color = TRUE, rot.per = 0.5, random.order = F,font = 2, 
          family = "serif")
```

## Réseau en 3D

```{r reseau3d_mention}
cooc3 <- cooc %>%
  filter(n > 3)

vertex<-cooc3%>%select(item1)%>%unique()%>% inner_join(frq, by=c("item1"="mention"))

vertex<-vertex%>%mutate(type=cut(freq,quantile(vertex$freq,  probs = seq(0,        1, by=0.20)), labels=F,include.lowest = T),
                        size=type/10)
palette<-tibble(color=brewer.pal(5,"OrRd"), type=c(1,2,3,4,5))
vertex<-inner_join(vertex, palette)

mention_graph<-graph_from_data_frame(cooc3, vertices = vertex)

gjs <- graphjs(mention_graph,layout = layout_with_fr(mention_graph, dim=3),
               vertex.color = "lightblue",
               vertex.size = V(mention_graph)$size,
               vertex.shape = "square",
               edge.color = "grey",
               edge.width = 2,
               main="Réseau des mentions @", bg="gray10", 
               curvature=0.1, attraction=0.9, repulsion=0.8, opacity=0.9)%>%
  points3d(vertices(.), color=V(mention_graph)$color, pch=V(mention_graph)$name, size=0.1)
#print(gjs)
saveWidget(gjs, file="Mention-Network-gjs3.html")
browseURL("Mention-Network-gjs3.html")

```


# Emojis

Pour finir, on fait la même chose avec les émojis. Pour cela, on commence par les extraires des twwets, grâce au package emo, puis on applique toujours la même procédure.Il faut encore trouver comment insérer de jolies images d'émojis...

```{r data_emo}
emojis <- tweets %>%
mutate(emoji = emo::ji_extract_all(text)) %>% #on récupère la liste des émojis pour chaque tweet, c'est un peu long
select(status_id, emoji)

emojis2<-as.data.frame(unlist(emojis[["emoji"]]))
foo<- sapply(emojis$emoji, length)
foo2 <- as.data.frame(rep(emojis$status_id, times=foo))
foo2<-cbind(foo2,emojis2)
foo2$id<-foo2[,1]
foo2$emoji<-foo2[,2]
foo3<-foo2[,3:4]

frq <- foo3 %>%
  group_by(emoji) %>%
  summarise(freq=n()) %>%
  arrange(desc(freq))

cooc <- foo3 %>%
  pairwise_count(emoji, feature = id,sort=T)

```
## Réseau simple

```{r reseau_emo}

cooc2 <- cooc %>%
  filter(n > 75)

vertex<-cooc2%>%select(item1)%>%unique()%>% inner_join(frq, by=c("item1"="emoji"))

vertex<-vertex%>%mutate(type=cut(freq,quantile(vertex$freq,  probs = seq(0,1, by=0.20)), labels=F,include.lowest = T))
emo_graph<-graph_from_data_frame(cooc2, vertices = vertex)


emo_graph %>%
  ggraph::ggraph(layout = "fr") +
  ggraph::geom_edge_link(edge_colour="steelblue") +
  ggraph::geom_node_point(color="lightblue", size = V(emo_graph)$type) +
  ggraph::geom_node_text(aes(label = name), repel = TRUE) +
  ggplot2::theme_void()

```

## Wordcloud selon la centralité

```{r wc_emo}
p.rank <- sort(betweenness(emo_graph, directed = TRUE), decreasing = TRUE)[-1]
p.rank <- sqrt(p.rank[p.rank > 0])
par(bg = "black")
wordcloud(names(p.rank), p.rank, colors = c("tomato", "wheat", "lightblue"), 
          scale = c(3, 0.5), random.color = TRUE, rot.per = 0.5, random.order = F,font = 2, 
          family = "serif")
```

## Réseau en 3D

```{r reseau3d_emo}

cooc3 <- cooc %>%
  filter(n > 36)

vertex<-cooc3%>%select(item1)%>%unique()%>% inner_join(frq, by=c("item1"="emoji"))

vertex<-vertex%>%mutate(color=cut(freq,quantile(vertex$freq,  probs = seq(0,        1, by=0.25)), labels=F,include.lowest = T),
                        size=color/10)

emo_graph<-graph_from_data_frame(cooc3, vertices = vertex)

gjs <- graphjs(emo_graph,layout = layout_with_fr(emo_graph, dim=3),
               vertex.color = "lightblue",
               vertex.size = V(emo_graph)$size,
               vertex.shape = "square",
               edge.color = "grey",
               edge.width = 2,
               main="Réseau des Emojis", bg="gray10", 
               curvature=0.1, attraction=0.9, repulsion=0.8, opacity=0.9)%>%
  points3d(vertices(.),  pch=V(emo_graph)$name, size=0.1)
#print(gjs)
saveWidget(gjs, file="Emoji-Network3.html")
browseURL("Emoji-Network3.html")

```

